臺北高等行政法院判決
　　　　　　　　　　　　　　　　　　 95年度簡字第00994號
原　　　告　甲○○
被　　　告　臺北縣政府
代　表　人　乙○○縣長）住同.
上列當事人間因菸酒管理法事件，原告不服財政部中華民國95年
11月17日台財訴字第09513024090 號訴願決定，提起行政訴訟。
本院判決如下：
    主  文
原告之訴駁回。
訴訟費用由原告負擔。
　　事  實
一、事實概要：
    緣原告經人檢舉於YAHOO!奇摩拍賣網站（http：//tw.f5.
    page.bid.yahoo.com/tw/auction/e00000000 ）以網路出價
    競標方式販賣酒類，及刊載酒類促銷廣告，而未標示健康警
    語，違反菸酒管理法第37條規定，案經被告查證屬實，乃依
    同法第55條第1 項規定，於95年9 月12日以北府財金字第09
    50653544號處分書，處以新臺幣（下同）50,000元罰鍰(被
    告審酌原告違章情節輕微，依行政罰法第18條規定減輕處罰
    至最低額之2 分之1)。原告不服，提起訴願，經遭決定駁回
    ，遂提起本件訴訟。
二、兩造聲明：
　(一)原告聲明：
    1.撤銷原處分及訴願決定。
    2.訴訟費用由被告負擔。
　(二)被告聲明：
    1.駁回原告之訴。
    2.訴訟費用由原告負擔。
三、兩造之爭點：
　(一)原告主張之理由：
    1.查菸酒管理法第5 條第1 項規定：「本法所稱菸酒業者，
      為下列3 種：‧‧‧三、菸酒販賣業者：指經營菸酒批發
      或零售之業者。」原告僅拍賣1 盒禮盒絕非批發或零售業
      者，應無菸酒管理法之適用。
    2.又網頁賣方資料「賣方的所有拍賣商品為0」，較諸就特
      定酒品使消費者廣為週知或客觀上在於引起消費者購買該
      酒品意願之「廣告或促銷行為」顯有天差地別，將該等「
      偶發之單件拍賣行為」逕認係菸酒管理法第37條規定之「
      廣告或促銷行為」，顯不符行政程序法第7條之比例原則
      。且網頁瀏覽次數為0，實並不符合菸酒管理法第37條及
      同法施行細則第13條所稱：「‧‧‧可使不特定多數人知
      悉其宣傳內容之傳播。」之規定。
    3.另原告因不知相關法律規定而上網拍賣物品，且僅刊登單
      純洋酒1盒，並於數小時內即取消該行為，既未完成交易
      也未從中獲取任何金錢實質利益，縱使違法，情節亦屬極
      輕微，被告應審酌行政罰法第8條及第19條之規定，從輕
      處罰或免予處罰，或加以糾正等，惟被告卻處罰5萬元，
      顯然過重。
    4.況縱認原告上開「偶發之單件拍賣行為」違反一定義務，
      依行政程序法第7條第2款規定，亦應選擇對人民權益損害
      最少之「銷售行為」之處罰。爰提起本件訴訟，請求判決
      如聲明所示，以維護權益。
  (二)被告主張之理由︰
    1.菸酒管理法第37條規定：「酒之廣告或促銷，應明顯標示
      『飲酒過量，有害健康』或其他警語，‧‧‧。」同法施
      行細則第14條規定：「依本法第37條規定為酒之廣告或促
      銷而標示健康警語時，應以版面10％連續獨立之面積刊登
      ，且字體面積不得小於警語背景面積2 分之1 ，為電視或
      其他影像廣告或促銷者，並應全程疊印。僅為有聲廣告或
      促銷者，應以聲音清晰揭示健康警語。前項標示健康警語
      所用顏色，應與廣告或促銷版面之底色互為對比。」菸酒
      管理法第55條第1 項規定：「違反第37條規定而為酒之廣
      告或促銷者，處新臺幣10萬元以上50萬元以下罰鍰，並通
      知限期改正；屆期未改正者，得按次連續處罰。」
    2.查原告於網站以網路出價競標方式販賣「英國歐肯特軒低
      地精選單一麥芽蘇格蘭威士忌0.7L禮盒」，而酒品之名稱
      、圖樣、售價、容量、酒精度，標示明顯，並有特色之介
      紹：「『三次蒸餾』的特色在這支酒表露無遺，初嚐歐肯
      特軒精選，聞鼻而至的是濃濃麥芽香及泥煤味，隨即入口
      的是泌人心脾如干邑般的香醇、甘美。最後，巧克力的濃
      郁餘味迴盪在口中，歷久不散，一般完美的均衡油然而生
      令你回味無窮，一致公認單一麥芽威士忌的最佳入門酒。
      」，此有網站列印資料附卷可稽，核應屬以消費者為對象
      之酒品廣告及促銷，此亦有財政部國庫署93年2 月18日台
      庫五字第09316100359 號函：「無論於網路上是否刊載僅
      有酒品名稱、圖樣、價格或提供網路訂購、電話、傳真、
      郵件信箱等足資聯繫之資料，皆屬菸酒管理法第37條所稱
      酒之廣告或促銷，應明顯標示健康警語；如違反上開規定
      ，即應依同法第55條規定處罰。」可資參照。本案經個案
      審酌原告不知法規並為初犯、可責難程度較低、行為已中
      止、未獲利益、資力有限、對社會秩序影響不大、情節輕
      微，爰依行政罰法第8 條暨第18條之規定以菸酒管理法第
      55 條 第1 項之法定罰鍰最低額之2 分之1 減輕處罰；是
      以，原告所辯理由，顯不足採。敬請　大院明察並賜如聲
      明所示之判決。
　  理  由
一、按「酒之廣告或促銷，應明顯標示『飲酒過量，有害健康』
    或其他警語‧‧‧‧‧‧。」及「違反第37條規定而為酒之
    廣告或促銷者，處新臺幣10萬元以上50萬元以下罰鍰，並通
    知限期改正；屆期未改正者，得按次連續處罰。」為菸酒管
    理法第37條與第55條第1項所明定。又行政罰法第8條規定「
    不得因不知法規而免除行政處罰責任。但按其情節得減輕或
    免除其處罰」第18條第1項規定「裁處罰鍰，應審酌違法行
    政法上義務行為應受責難程度、所生影響及因違反行政法上
    義務所得之利益，並考量受處罰者之資力」第3項規定「依
    本法規定減輕處罰時，不得逾法定罰鍰最高額2分之1，亦不
    低於法定罰鍰最低額之2分之1‧‧‧」。
二、本件原告經人檢舉於YAHOO!奇摩拍賣網站（http：//tw.f5.
    page.bid.yahoo.com/tw/auction/e00000000 ）以網路出價
    競標方式販賣酒類，及刊載酒類促銷廣告，而未標示健康警
    語，案經被告查證原告確於前揭網站以網路出價競標方式販
    賣「英國歐肯特軒低地精選單一麥芽蘇格蘭威士忌0.7L禮盒
    」，網頁上標示有酒品之名稱、圖樣、售價、容量、酒精度
    與特色介紹，核屬酒之廣告或促銷，而未標示健康警語，有
    電腦列印之廣告內容附卷可稽，原告對該事實亦不爭執，被
    告考量因屬初犯，乃依首揭規定，從輕處以最低之罰鍰
    50,000 元，於法並無違誤。
三、茲據原告訴稱略以：原告僅銷售禮盒乙件，非菸酒管理法所
    稱之菸酒業者，故無菸酒管理法規定之適用。且所涉情節顯
    係著重於交易，為「偶發之單件銷售行為」，雖屬菸酒管理
    法第31條所定「銷售行為」，然非屬該法第37條所定之廣告
    或促銷行為，依行政程序法第7條第2款規定，應選擇對人民
    權益損害最少之「銷售行為」處罰云云，資為爭議。
四、第查：（一）按菸酒管理法第5條固有菸酒業者之定義規定
    ，惟此依規定並不表示菸酒管理法僅適用於菸酒業者，各該
    規範之適用範圍仍應依法規之文義、立法目的等予以解釋，
    以為適用。（二）原告於網站以網路出價競標方式販賣「英
    國歐肯特軒低地精選單一麥芽蘇格蘭威士忌0.7L禮盒」，而
    酒品之名稱、圖樣、售價、容量、酒精度，標示明顯，並有
    特色之介紹：「『三次蒸餾』的特色在這支酒表露無遺，初
    嚐歐肯特軒精選，聞鼻而至的是濃濃麥芽香及泥煤味，隨即
    入口的是沁人心脾如干邑般的香醇、甘美。最後，巧克力的
    濃郁餘味迴盪在口中，歷久不散，一般完美的均衡油然而生
    令你回味無窮，一致公認單一麥芽威士忌的最佳入門酒。」
    ，此有網站列印資料附卷可稽，觀其內容核屬以網路上不特
    定之消費者為對象之酒品廣告及促銷，自屬菸酒管理法第37
    條規定之「酒之廣告及促銷」，應依法標示警語。
    （三）至原告訴稱其僅違反菸酒管理法第31條，應以銷售行
    為處罰乙節，查菸酒管理法第31條規定「菸酒之販買不得以
    自動販賣機、郵購、電子購物或其他無法辨識購買者年齡等
    方式為之」違反第31條第1項規定者，同法第57條第1項第2
    款規定，處罰鍰1 萬元至5 萬元。本件原告在網路上所為酒
    類廣告或促銷行為，同時違反同法第31條第1 項及第37條規
    定，依行政罰法第24條第1 項「一行為違反數行政法上義務
    規定應處罰鍰者，依法定罰鍰最高之規定裁處，但裁處之額
    度不得低於各該規定之罰鍰最低額」。比較第55條第1 項及
    第57條之規定，應依罰鍰較重之第55條第1 項規定處罰。惟
    因原告之情節確屬輕微，被告乃依行政罰法第18條第1 、3
    項之規定，減輕處罰至最低額(10 萬元) 之2 分之1 ，對本
    案之情節輕重業已斟酌而為適法之裁量，是原告所訴，核無
    足採。綜上，被告依首揭規定處以罰鍰50,000元，並無不合
    ，本件原處分應予維持。
五、綜上所述，原告所訴各節，均無可採，原處分認事用法，並
    無違誤，訴願決定遞予維持，亦無不合，原告起訴請求如聲
    明所示，為無理由，應予駁回。又本件事證已明，爰不經言
    詞辯論逕為判決。
據上論結，本件原告之訴為無理由，依行政訴訟法第98條第3項
前段、第233條第1項，判決如主文。
中　　華　　民　　國　　96　　年　 　3　　月　 12  　 日
                              第六庭  法  官   張瓊文
上為正本係照原本作成。
本件以訴訟事件所涉及之法律見解具有原則性者為限，始得於本
判決送達後20日內向本院提出上訴狀並表明上訴理由，如已於本
判決宣示後送達前提起上訴者，應於判決送達後20日內補具上訴
理由（均按他造人數附繕本），且經最高行政法院許可後方得上
訴。
中　　華　　民　　國　　96　　年　 　3　　月　 13  　 日
                                      書記官   吳柏洲
